臺灣高等法院民事判決
107年度醫上字第20號
上  訴  人  鄭聰碧  

訴訟代理人  謝智硯律師（法扶律師）
複  代理人  林哲丞律師
被  上訴人  醫療財團法人徐元智先生醫藥基金會亞東紀念醫院

法定代理人  林芳郁  
被  上訴人  吳凱文  
共      同
訴訟代理人  章修璇律師
            蕭世光律師

上列當事人間請求侵權行為損害賠償等事件，上訴人對於中華民
國107年8月31日臺灣新北地方法院106年度醫字第10號第一審判
決提起上訴，本院於108年12月18日言詞辯論終結，判決如下：
    主      文
上訴駁回。
第二審訴訟費用由上訴人負擔。
    事實及理由
壹、程序方面：
    按不變更訴訟標的，而補充或更正事實上或法律上之陳述者
    ，非為訴之變更或追加，民事訴訟法第256條定有明文。查
    本件上訴人於原審起訴主張被上訴人甲○○（下逕稱姓名）過
    失致伊右肩傷勢惡化，被上訴人醫療財團法人徐元智先生醫
    藥基金會亞東紀念醫院（下逕稱亞東醫院，與甲○○合稱被上
    訴人）為其僱用人，依㈠民法第184條第1項前段、第2項、第
    188條第1項、第193條第1項、第195條第1項規定，或㈡民法
    第224條、第544條、第227條第2項、第227條之1規定準用同
    法第193條、第195條規定，請求被上訴人應連帶給付上訴人
    新臺幣（下同）174萬3,319元本息（見原審醫字卷㈠第107頁
    、板司醫調字卷第3頁、第4頁背面至第8頁背面）；嗣於上
    訴程序中，上訴人將依㈠民法第184條第1項前段、第2項、第
    188條第1項、第193條第1項、第195條第1項規定請求被上訴
    人連帶給付上開金額本息部分，更正列為其先位主張及聲明
    ，關於依㈡民法第224條、第544條、第227條第2項、第227條
    之1規定準用同法第193條、第195條規定請求賠償同上金額
    部分，則更正列為其備位主張，並僅列亞東醫院為賠償義務
    人（見本院卷第115至116頁），核此屬不變更訴訟標的，而
    更正事實上及法律上之陳述，依照首揭規定，自非為訴之變
    更或追加。合先敘明。
貳、實體方面：
一、上訴人主張：伊於民國（下同）98年間，曾因罹患右肩關節
    旋轉肌袖棘上肌破裂及棘二頭肌長頭斷裂（下稱舊傷）至亞
    東醫院就診，嗣於105年10月16日工作時跌倒（下稱系爭意
    外）而右肩疼痛、右手整肢麻及腫，除受有右肩關節脫臼合
    併橈神經麻痺之傷害外，亦造成伊舊傷加重，受有右肩棘上
    及棘下肌腱撕裂大面積破裂、右肩胛下肌腱及長頭二頭肌腱
    撕裂、右肩峰鎖骨關節炎與滑膜炎、右肩胛下滑囊炎等嚴重
    傷勢（下稱系爭傷勢），詎伊於系爭意外發生後之同日至亞
    東醫院就診時，骨科醫師甲○○僅就其右肩關節脫臼合併橈神
    經麻痺施行肩關節脫位徒手復位術，復於同年10月18日、28
    日、11月11日術後回診時，伊向甲○○表示右肩疼痛未改善且
    持續加劇，詎甲○○僅開立止痛藥、安排復健，竟未調閱伊之
    病歷，亦未立即排程磁振造影檢查，致未能及時發現、治療
    伊之系爭傷勢，造成伊系爭傷勢惡化，延宕過久已無法接合
    ，右手迄今無法高舉及提重物，已達非進行人工關節置換手
    術不能復原之程度。甲○○未及時發現、治療伊之系爭傷勢，
    顯有醫療疏失，亞東醫院為甲○○之僱用人，應連帶負賠償之
    責，且伊與亞東醫院已成立醫療契約，亞東醫院顯有不完全
    給付及加害給付情事，應負賠償責任。伊因被上訴人上開行
    為，受有105年10月16日至106年8月11日期間不能工作損失3
    0萬元、減少勞動能力損失29萬3,319元、增加生活支出即將
    來進行置換人工關節手術費用25萬元等財產上損害，並請求
    賠償精神慰撫金90萬元。爰先位依民法第184條第1項前段、
    第2項、第193條第1項、第195條第1項及第188條第1項規定
    ，請求被上訴人連帶給付伊174萬3,319元（計算式：30萬元
    +29萬3,319元+25萬元+90萬元=174萬3,319元），及自起訴
    狀繕本送達翌日起至清償日止，按年息5%計算之利息；備位
    主張依民法第224條、第544條、第227條第2項、第227條之1
    規定準用同法第193條、第195條規定，請求亞東醫院如數賠
    償上開金額本息。
二、被上訴人則以：甲○○醫師依上訴人105年10月16日之病情表
    現及X光檢查報告，診斷上訴人為右肩關節脫臼及橈神經麻
    痺，即為上訴人施行肩關節脫位徒手復位術治療，該診斷及
    醫療處置均符合醫療常規，磁振造影檢查並非必要且須立即
    檢查項目之一，上訴人之舊傷病史與新發生之右肩關節脫臼
    合併橈神經麻痺並無相關；又病人因脫臼復位之傷害導致疼
    痛，一般約需1個月以上始會慢慢改善，上訴人於105年10月
    18日、28日、11月11日回診時反應疼痛未改善，尚在脫臼復
    位後1個月內，甲○○醫師因而增加止痛藥物劑量、改變止痛
    藥物種類，以觀察上訴人治療效果，未立即進行磁振造影檢
    查，亦符醫療常規等語，資為抗辯。
三、上訴人於原審起訴聲明：㈠被上訴人應連帶給付上訴人174萬
    3,319元，及自起訴狀繕本送達翌日起至清償日止，按年息5
    %計算之利息。㈡願供擔保請准宣告假執行。被上訴人於原審
    答辯聲明：㈠上訴人之訴及假執行之聲請均駁回。㈡如受不利
    判決，願供擔保請准宣告免為假執行。原審判決上訴人全部
    敗訴，上訴人不服，提起上訴，並為如上所述更正，於本院
    上訴聲明：㈠原判決廢棄。㈡先位聲明：被上訴人應連帶給付
    上訴人174萬3,319元，及自起訴狀繕本送達翌日起至清償日
    止，按年息5%計算之利息。㈢備位聲明：亞東醫院應給付上
    訴人174萬3,319元，及自起訴狀繕本送達翌日起至清償日止
    ，按年息5%計算之利息。㈣願供擔保請准宣告假執行。被上
    訴人於本院均答辯聲明：㈠上訴駁回。㈡如受不利判決，願供
    擔保請准宣告免為假執行。
四、兩造不爭執事項（見本院卷第191頁之108年11月1日準備程
    序筆錄，並依判決格式增刪修改文句）：
  ㈠上訴人於98年間，曾因右肩關節旋轉肌袖棘上肌破裂及棘二
    頭肌長頭斷裂，至亞東醫院骨科門診就醫，有亞東醫院病歷
    資料在卷可證（見原審醫字卷㈠第145至259頁）。
  ㈡上訴人於105年10月16日至亞東醫院急診，急診檢傷病歷記載
    「病人來診為上肢鈍傷，腫脹變形疑骨折，自訴搬東西踢到
    東西跌倒，右肩疼痛，右手整肢麻及腫」，經X光檢查結果
    及身體診察發現右肩關節向前脫臼及橈神經麻痺，無骨折現
    象，由甲○○醫師為上訴人安排進入手術室，於全身麻醉下施
    行閉鎖式徒手復位手術。上訴人嗣於同年10月18日、28日、
    11月11日至甲○○醫師之門診就診追蹤，甲○○醫師給予上訴人
    止痛藥物、末梢性神經障礙改善藥物治療，並安排復健治療
    ，有亞東醫院診斷書、病歷資料在卷可證（見原審板司醫調
    字卷第16頁、原審醫字卷㈠第145至259頁）。
  ㈢上訴人於105年12月21日因右肩疼痛，至台灣基督長老教會馬
    偕醫療財團法人馬偕紀念醫院（下稱馬偕醫院）骨科門診就
    診，經右肩X光及磁振造影檢查，其磁振造影檢查結果診斷
    為右肩棘上肌與棘下肌腱撕裂大面積破裂、右肩胛下肌腱與
    下滑囊炎（即系爭傷勢），有馬偕醫院診斷證明書、病歷資
    料在卷可證（見原審板司醫調字卷第17頁、原審醫字卷㈠第1
    23至141頁）。
五、上訴人主張於105年10月16日系爭意外發生後至亞東醫院就
    診，及同年10月18日、28日、同年11月11日至亞東醫院回診
    伊反應右肩疼痛持續加劇時，甲○○醫師未調取伊之病歷，亦
    未立即排程磁振造影檢查，而未及時發現、治療伊之系爭傷
    勢，致伊系爭傷勢惡化，右手無法高舉及提重物，而受有不
    能工作損失、勞動能力減損及增加支出將來置換人工關節手
    術費用，並受有非財產上損害，被上訴人應負侵權行為損害
    賠償責任，退步言，亞東醫院亦應負醫療契約不完全給付之
    賠償責任等情，為被上訴人否認，並以前揭情詞置辯。本院
    判斷如下：
  ㈠按所謂過失，指行為人雖非故意，但按其情節應注意，並能
    注意，而不注意。過失之有無，應以行為人是否怠於善良管
    理人之注意義務為斷（最高法院19年上字第2746號判例意旨
    參照）。此所謂善良管理人之注意義務，指一般具有相當知
    識經驗且勤勉負責之人，在相同之情況下是否能預見並避免
    或防止損害結果之發生為準，其注意之程度應視行為人之職
    業性質、社會交易習慣及法令規定等情形而定，以醫師從事
    醫療行為而言，其注意程度應視該醫療行為是否合乎當時之
    醫療常規、水準定之。上訴人主張亞東醫院之甲○○醫師於其
    105年10月16日急診，及同年10月18日、28日、11月11日回
    診反應右肩疼痛持續加劇時，未調閱伊之病歷，亦未即排程
    磁振造影檢查，致未能及時發現、治療伊之系爭傷勢，致伊
    右手迄今無法高舉及提重物，其右肩非進行人工關節置換手
    術無法回復功能，侵害其身體、健康，業經被上訴人否認，
    上訴人自應舉證證明之。
  ㈡查上訴人為41年出生之男性，有糖尿病及高血脂等病史，98
    年患有右肩關節旋轉肌袖棘上肌破裂及棘二頭肌長頭斷裂，
    103年右側足跟扭傷疼痛，皆於亞東醫院門診就診，105年10
    月16日上訴人至亞東醫院急診室就診，依急診檢傷病歷紀錄
    ，記載「病人來診為上肢鈍傷，腫脹變形疑骨折，自訴搬東
    西踢到東西跌倒，右肩疼痛，右手整肢麻及腫」，經X光檢
    查結果及身體診察發現右肩關節向前脫臼及橈神經麻痺，無
    骨折現象，由骨科甲○○醫師立即為上訴人安排進入手術室，
    於全身麻醉下施行閉鎖式徒手復位手術，上訴人術後於同年
    10月18日至甲○○醫師門診就診追蹤，甲○○醫師給予上訴人口
    服止痛藥物（Cataflam 25mg/錠1顆1天3次；Solaxin 200mg
    /錠1顆1天2次）治療，同年10月28日上訴人再至甲○○醫師門
    診就診追蹤，甲○○醫師給予上訴人口服止痛藥物（Cataflam
     25mg/錠1顆睡前；Scanol 500mg/錠1顆1天4次）治療；同
    年11月11日上訴人至甲○○醫師門診就診追蹤，吳醫師開立末
    梢性神經障礙改善藥物(Hitocobamin 500mcg/膠囊1顆1天4
    次口服）及止痛藥(Ultracet  37.5/325mg1顆1天4次）等口
    服藥物治療，並安排復健治療；同年12月21日上訴人因右肩
    疼痛，至馬偕醫院骨科黃俊雄醫師門診就診，黃醫師開立右
    肩X光及磁振造影檢查，並建議會診盧永昌醫師，其磁振造
    影檢查結果診斷為右肩棘上肌與棘下肌腱撕裂大面積破裂、
    右肩胛下肌腱與長頭二頭肌肌腱撕裂、右肩峰鎖骨關節炎與
    滑囊炎及右肩胛下滑囊炎等情，此據衛生福利部醫事審議委
    員會（下稱醫審會）依原審所檢送本件民事卷宗、上訴人之
    亞東醫院病歷及醫療影像光碟、馬偕醫院病歷及醫療影像光
    碟認定案情概要如上（見原審卷㈡第35頁、第37至38頁），
    且為兩造所不爭執，上開事實堪認為真實。
  ㈢原審依上訴人聲請，就上訴人於105年10月16日至亞東醫院急
    診主訴病情，依醫療常規應進行何種醫療處置？除X光攝影
    檢查外，是否應做核磁共振掃描？選擇做X光攝影檢查或核
    磁共振掃描之判斷標準為何？是否應調閱上訴人歷年就診病
    歷供參，抑或僅以當日急診所為之X光攝影檢查或核磁共振
    掃描所得結果判斷傷勢並診療即可？上訴人經亞東醫院診斷
    為「右肩脫臼合併橈神經麻痺」之傷勢，並於急診當日經甲
    ○○醫師施行徒手復位術治療，該診斷及治療是否符合醫療常
    規？如做核磁共振掃描，診斷與治療方式有無不同？如調閱
    歷年病歷，診斷與治療方式有無不同？上訴人於105年10月1
    8日、28日、105年11月11日至甲○○醫師之門診回診時，甲○○
    醫師之處置（開立藥物、安排復健等）是否符合醫療常規？
    後續未安排核磁共振掃描是否符合醫療常規？上訴人於105
    年12月21日於馬偕醫院接受核磁共振掃描，診斷受有系爭傷
    勢，與亞東醫院診斷之「右肩脫臼合併橈神經麻痺」有何差
    異之處？後者有無診斷錯誤之情形？系爭傷勢之造成或擴大
    ，原因為何？是否與上訴人主訴「搬東西踢到東西跌倒」有
    關？是否與上訴人於88年間、103年間之舊傷有關？是否與
    甲○○醫師對上訴人之醫療處置（包含急診徒手復位術、門診
    開立藥物、安排復健等）有關？是否與甲○○醫師未安排核磁
    共振掃描、未即時發現傷勢有關？系爭傷勢應進行何種醫療
    處置？是否以手術裝置人工輔具為必要治療方式等情，送請
    醫審會鑑定結果，認：「㈠依急診檢傷病歷紀錄，記載『病人
    （按指上訴人，下同）來診為上肢鈍傷，腫脹變形疑骨折，
    自訴搬東西踢到東西跌倒，右肩疼痛，右手整肢麻及腫』，
    按上開主訴內容，應先進行身體診察確定神經受損部位及狀
    況，進行X光檢查。本案經X光檢查結果發現係肩關節脫臼合
    併橈神經損傷時，則應盡快施行復位手術治療；另神經受損
    部分，需接受觀察及復健治療一段時間。臨床上，X光檢查
    係評估是曾有骨折或關節傷害之初步檢查，磁振造影檢查係
    於肩部需評估其軟組織損傷程度及手術修補方式時，始進行
    之檢查；修補肩部旋轉肌袖或關節囊部分，並非急診手術，
    故臨床上，磁振造影檢查並非必要之檢查。雖調閱歷年病歷
    紀錄將有助於瞭解病人既有病史，對未來肌腱損傷手術、復
    健狀況及預後有所影響，惟本案依病人之病情，即使吳醫師
    （按指甲○○醫師，下同）調閱歷年病歷紀錄，對於病人急性
    期之醫療處置並無不同，吳醫師以當時急診X光檢查結果及
    身體診察判斷其傷勢及所進行之診療處置，係屬合理。㈡依
    病歷紀錄，以病人至急診室就診時之病情表現及X光檢查報
    告觀之，吳醫師診斷為右肩脫臼合併橈神經麻痺，當日即施
    行徒手復位術治療，如前所述，該診斷及治療過程，均符合
    醫療常規。肩關節脫臼合併橈神經麻痺之急性處置，磁振造
    影檢查並非必要且須立即檢查項目之一，觀諸歷年病歷紀錄
    ，發現病人曾有肩部旋轉肌袖肌腱破裂，原無慢性肩關節脫
    臼及橈神經麻痺等問題，但此一病史與此時新發生之肩關節
    脫臼及橈神經麻痺之急性病症處置，並無相關。綜上，是否
    進行磁振造影檢查或調閱歷年病歷紀錄，對診斷及治療方式
    並無不同。㈢依門診病歷紀錄，105年10月18日、10月28日及
    11月11日吳醫師之醫療處置，符合醫療常規。若病人傷後疼
    痛較為改善，可評估肌肉阻力等身體診察，確認是否懷疑有
    旋轉肌袖病變及其他病灶；若有，則可排程磁振造影檢查確
    立診斷，於肩關節脫臼後3個月内安排檢查，均符合醫療常
    規，故吳醫師於病人肩關節脫臼未滿1個月時，未排立此一
    檢查，並未違反醫療常規。㈣病人於馬偕醫院經磁振造影檢
    查，結果診斷為右肩棘上肌與棘下肌腱撕裂大面積破裂、右
    肩胛下肌腱與長頭二頭肌肌腱撕裂、右肩峰鎖骨關節炎與滑
    囊炎及右肩胛下滑囊炎，此與亞東醫院醫師之右肩脫臼合併
    橈神經麻痺診斷，是可同時並存並無衝突之診斷。依病歷紀
    錄，前者為病人之舊傷，雖可能因此次受傷有加重情形，並
    非需立即處理之急症；後者右肩脫臼合併橈神經麻痺，則為
    此次受傷造成之新傷，需立即處理，後者並無診斷錯誤之情
    形。㈤右肩棘上肌與棘下肌腱撕裂大面積破裂、右肩胛下肌
    腱與長頭二頭肌肌腱撕裂、右肩峰鎖骨關節炎與滑囊炎及右
    肩胛下滑囊炎等造成之原因，與病人之舊傷有相關，可能因
    「搬東西踢到東西跌倒」有加重之情況，與吳醫師之醫療處
    置無關。吳醫師之醫療處置（肩關節脫臼復位）合理，且反
    可遏止該病症繼續惡化，而與未安排磁振造影檢查及未即時
    發現舊有傷勢無關，該舊有傷勢非急性期需立即處理之病症
    ，故上開舊有之傷勢可能加重病情，於關節脫臼復位後3個
    月内發現即進一步治療，均屬合理。㈥右肩胛下肌腱長頭二
    頭肌肌腱撕裂、右肩峰鎖骨關節炎與滑囊炎及右肩胛下滑囊
    炎之治療，需從磁振造影檢查評估嚴重程度，以決定手術方
    式，治療旋轉肌袖破裂方式是以重建手術及修補手術為主，
    手術後仍需持續復健治療，觀察發炎改善及活動能力增加狀
    況。而手術裝置人工輔具，並非此一病症之治療方式。」等
    語（見原審卷㈡第38至40頁），堪認甲○○醫師就上訴人105年
    10月16日受傷情形，於同日及同年10月18日、28日、11月11
    日就上訴人因系爭意外所受「右肩脫臼合併橈神經麻痺」之
    急性外傷所為醫療處置，並無違反善良管理人之注意義務，
    均符合醫療常規，並無過失之處。
  ㈣又上訴人主張其於105年10月18日、28日、11月11日至亞東醫
    院甲○○醫師門診回診時，均有向甲○○醫師反應其仍持續疼痛
    ，甲○○醫師竟僅給與較強效之止痛樂，而未調閱其病歷，亦
    未及時安排磁振造影檢查，致未及時發現、治療伊因系爭意
    外所受舊傷加重之系爭傷勢，造成伊之右肩非經人工關節置
    換手術無法回復功能，顯有醫療疏失云云，亦為被上訴人否
    認，本院依上訴人聲請，再送請醫審會補充鑑定，醫審會補
    充鑑定結果認為：「㈠病人係因脫臼復位之傷害導致疼痛，
    臨床上，傷害疼痛改善，一般至少需1個月以上保護始會慢
    慢改善，此期間暫時以三角巾或吊腕帶保護及止痛藥治療，
    若疼痛仍完全與受傷當時嚴重程度完全相同或更加重，雖可
    進行再次X光檢查評估關節復位狀況，及磁振造影檢查評估
    軟組織損傷情況，但本案自105年10月16日病人脫臼復位至1
    1月11日止，未滿1個月，當時主要治療方式為止痛及保護。
    ㈡止痛藥物之效果，常因人及其受傷情況而異。105年10月18
    日吳醫師開立之Cataf1am為非類固醇類消炎止痛藥物，Sola
    xin為肌肉鬆弛藥物。10月28日取消Solaxin，加入Scanol，
    但亦為一般非類固醇類消炎止痛藥物，並非強效止痛藥。11
    月11日醫囑將Cataflam及Scanol等2種止痛藥均取消，代以
    含有非類固醇類與鴉片類之止痛藥物Ultracet及維他命B12
    類藥物Hitocobamin。臨床上，Ultracet之使用時機，通常
    是病人認為一般非類固醇類消炎止痛藥物效果不佳時，醫師
    可能選擇使用之藥物，其止痛效果較強。㈢臨床上，病人因
    脫臼復位之傷害導致疼痛，一般約需1個月以上始會慢慢改
    善，此段時間之治療重點，仍是以止痛及保護為主，若病人
    疼痛未改善，可先增加止痛藥物劑量或改變止痛藥物種類，
    以觀察治療效果，再依病人之病史及目前狀況，與病人討論
    可能之鑑別診斷，進而安排磁振造影檢查，進一步檢查軟組
    織損傷情形。本案105年10月16日病人至亞東醫院急診室就
    診，至11月11日之回診追蹤期間，尚未達1個月，主要之治
    療方式仍以止痛及保護為主；雖然此期間調閱歷年病歷會發
    現病人過去就曾經有肩部旋轉肌袖肌腱破裂，原無慢性肩關
    節脫臼及橈神經麻痺之問題，但此一病史，與此時新發生肩
    關節脫臼及橈神經麻痺之急性病症，並無相關。綜上，吳醫
    師在此期間未立即進行磁振造影檢查，符合當時醫療常規。
    」等語（見本院卷第162至163頁），堪認上訴人於105年10
    月16日因系爭意外受有右肩關節脫臼及橈神經麻痺之急性病
    症，於同年10月18日、28日、11月11日至亞東醫院回診時，
    雖其每次均向甲○○醫師反應疼痛加劇，然因脫臼復位之傷害
    導致疼痛，一般約需1個月以上始會慢慢改善，此段時間之
    治療重點仍以止痛及保護為主，是甲○○醫師於此期間內，增
    加上訴人之止痛藥劑量、改變止痛藥物種類，以觀察治療效
    果，符合當時醫療常規，雖於系爭意外發生後1個月內調閱
    上訴人之歷年病歷會發現上訴人過去曾經有肩部旋轉肌袖肌
    腱破裂，原無慢性肩關節脫臼及橈神經麻痺之問題，但此一
    病史，與此時新發生肩關節脫臼及橈神經麻痺之急性病症治
    療，並無相關，在此期間未立即進行磁振造影檢查，進一步
    檢查軟組織損傷情形，符合當時醫療常規，甲○○醫師尚無過
    失之處。且醫審會於第1次鑑定結果已明確表示上訴人所受
    系爭傷勢，以重建手術及修補手術為主，手術後仍需持續復
    健治療，觀察發炎改善及活動能力增加狀況，手術裝置人工
    輔具，並非此一病症之治療方式等語（見原審卷㈡第40頁）
    。是上訴人主張其於105年10月18日、28日、11月11日回診
    時每次均反應疼痛加劇，甲○○醫師僅加強止痛藥，而未即時
    調閱病歷、進行磁振造影檢查，致未及時發現、治療系爭傷
    勢，致其右肩非進行人工關節置換手術無法回復功能，顯有
    醫療疏失云云，亦無足採信。
  ㈤承上所述，亞東醫院之甲○○醫師於105年10月16日、18日、28
    日及11月11日對上訴人所為醫療處置行為，符合醫療常規，
    並未違反善良管理人之注意義務，自不足認甲○○醫師所為醫
    療處置行為有疏失，甲○○醫師不構成侵權行為，自無須負侵
    權行為損害賠償責任，亞東醫院亦無須負侵權行為僱用人連
    帶賠償責任，亦不足認亞東醫院有未依債務本旨提供給付之
    情事，亞東醫院亦無須負契約債務不履行之損害賠償責任。
    是上訴人先位主張依民法第184條第1項前段、第2項、第193
    條第1項、第195條第1項及第188條第1項規定，請求被上訴
    人連帶給付伊105年10月16日至106年8月11日期間不能工作
    損失30萬元、減少勞動能力損失29萬3,319元、將來進行置
    換人工關節手術費用25萬元及精神慰撫金90萬元，共174萬3
    ,319元本息，及備位主張依民法第224條、第544條、第227
    條第2項、第227條之1規定準用同法第193條、第195條規定
    ，請求亞東醫院賠償同上金額本息，均屬無據，不能准許。
六、綜上所述，上訴人先位依民法第184條第1項前段、第2項、
    第193條第1項、第195條第1項及第188條第1項規定，請求被
    上訴人連帶賠償174萬3,319元本息，備位依民法第224條、
    第544條、第227條第2項、第227條之1規定準用同法第193條
    、第195條規定，請求亞東醫院賠償同上金額本息，均非正
    當，不應准許。其訴既經駁回，其假執行之聲請即失所附麗
    ，應併予駁回。從而原審所為上訴人敗訴之判決，並無不合
    。上訴論旨指摘原判決不當，求予廢棄改判，為無理由，應
    予駁回。
七、本件事證已臻明確，兩造其餘之攻擊或防禦方法及所用之證
    據，經本院斟酌後，認為均不足以影響本判決之結果，爰不
    逐一論列，附此敘明。
八、據上論結，本件上訴為無理由，依民事訴訟法第449條第1項
    、第78條，判決如主文。
中　　華　　民　　國　 109　　年　　1 　　月　　15　　日
                  醫事法庭 
                      審判長法  官  魏麗娟
                            法  官  游悅晨
                            法  官  陳慧萍
正本係照原本作成。
如不服本判決，應於收受送達後20日內向本院提出上訴書狀，其
未表明上訴理由者，應於提出上訴後20日內向本院補提理由書狀
（均須按他造當事人之人數附繕本）上訴時應提出委任律師或具
有律師資格之人之委任狀；委任有律師資格者，另應附具律師資
格證書及釋明委任人與受任人有民事訴訟法第466 條之1第1項但
書或第2項（詳附註）所定關係之釋明文書影本。如委任律師提
起上訴者，應一併繳納上訴審裁判費。
中　　華　　民　　國　　109 　年　　1 　　月　　15　　日
  　　　　　　　　　　　　　書記官  任正人
附註：
民事訴訟法第466條之1（第1項、第2項）：
對於第二審判決上訴，上訴人應委任律師為訴訟代理人。但上訴
人或其法定代理人具有律師資格者，不在此限。
上訴人之配偶、三親等內之血親、二親等內之姻親，或上訴人為
法人、中央或地方機關時，其所屬專任人員具有律師資格並經法
院認為適當者，亦得為第三審訴訟代理人。